臺灣高等法院刑事裁定
111年度聲字第2861號
聲明異議人
即  受刑人  李榮哲



上列聲明異議人即受刑人因強盜等案件，對於臺灣新北地方檢察
署檢察官111年執更助癸字第394號執行指揮，聲明異議，本院裁
定如下：
    主  文
臺灣新北地方檢察署檢察官111年執更助癸字第394號執行指揮書
撤銷。
    理  由
一、聲明異議意旨略以：聲明異議人即受刑人李榮哲（下稱受刑
    人）因槍砲、強盜等案，於民國105年11月19日至106年7月1
    2日羈押於看守所，期間因另案竊盜案件，經法院判處拘役2
    5日，受刑人未上訴而確定。惟106年7月12日受刑人因法官
    諭知交保，家人辦理交保手續時，承辦人員告知需先繳納拘
    役25日，折合新臺幣（下同）2萬5千元，始得辦理交保手續
    ，家人遂先繳納2萬5千元後，再行辦理保釋。然查本件指揮
    書備註欄3說明：因刑法第51條第9款規定，受刑人不須執行
    拘役，已執畢拘役（繳納罰金）25日折抵本件刑期25日。臺
    灣新北地方檢察署檢察官於核發本件指揮書時，並未詢問受
    刑人是否有意願以已繳納之2萬5千元折抵刑期25日，即逕以
    此執行指揮書強行強制受刑人毋需執行之拘役已繳納完畢之
    罰金，作為折抵本件刑期25日之用，已嚴重侵害受刑人憲法
    保障之財產權。本件受刑人需執行有期徒刑27年4月，折抵2
    5日刑期對受刑人有何實質效益？鑒請法院詳為審核先行繳
    納拘役之罰金既依法不需執行，即應退還，並依法將拘役註
    銷，重新核發執行指揮書執行云云。
二、按：
　㈠裁判確定前犯數罪者，併合處罰之；數罪併罰，有二裁判以
    上者，依刑法第51條規定，定其應執行之刑；依刑法第51條
    第5款至第8款所定之刑，併執行之，但應執行者為3年以上
    有期徒刑與拘役時，不執行拘役。刑法第50條第1項前段、
    第53條、第51條第9款分別定有明文。：
　㈡又按刑法第51條之數罪併罰，應以合於同法第50條之規定為
    前提，而第50條之併合處罰，則以裁判確定前犯數罪為條件
    ，若於一罪之裁判確定後又犯他罪者，自應於他罪之科刑裁
    判確定後，與前罪應執行之刑併予執行，不得適用刑法第51
    條所列各款，定其應執行之刑（最高法院103年度台抗字第7
    21號裁定意旨參照）。
　㈢數罪併罰應執行者為有期徒刑與拘役時，因屬不同之刑罰種
    類，原則上採併科主義，應併執行，但有期徒刑與拘役在上
    位概念同屬自由刑之一種，而拘役刑期甚短，如與3年以上
    有期徒刑併予執行，實無意義可言，於此情形，刑法第51條
    第9款但書採吸收主義，明定不執行拘役，以為調和。惟其
    吸收拘役之前提係指合於數罪併罰規定之數罪而言，此觀刑
    法第51條本文首先揭示「數罪併罰，分別宣告其罪之刑」之
    旨自明。如不合數罪併罰要件，單純數罪或經分別合併定其
    應執行之刑，縱合併計算之有期徒刑逾3年，且有拘役，仍
    無適用刑法第51條第9款但書之餘地（最高法院110年度台抗
    字第1110號裁定意旨參照）。　
三、經查：
　㈠受刑人前因強盜等案件，先後經法院判處罪刑確定，並經臺
    灣桃園地方法院以111年度聲字第746號裁定定應執行有期徒
    刑27年4月，因不服提起抗告，經本院以111年度抗字第555
    號裁定駁回抗告後確定（下稱甲案，其中首先裁判確定日期
    為104年11月24日），嗣由臺灣新北地方檢察署檢察官以111
    年執更助癸字第394號執行指揮書指揮執行，刑期自106年7
    月13日起算等節，有上揭各裁定、執行指揮書在卷可參。又
    受刑人前因竊盜案件，經臺灣桃園地方法院以104年度簡字
    第93號判處拘役25日確定（下稱乙案，判決確定日期為104
    年5月25日），於104年10月21日易科罰金執行完畢，有上揭
    裁判、起訴書及本院前案紀錄表等件在卷可參。
　㈡上開乙案之判決確定日期為104年5月25日，而依甲案裁定所
    載，該案裁定附表編號4、5、10、11、12、18所示之罪之犯
    罪日期，係在乙案判決確定日期之後，是甲、乙二案核與「
    裁判確定前犯數罪」之數罪併罰要件未合，尚無從依刑法第
    51條各款規定，合併定其應執行刑。準此，本件受刑人所犯
    如甲案所示之各罪，經合併定其應執行刑雖已逾有期徒刑3
    年，依上開說明，要無刑法第51條第9款但書規定之適用，
    自無不執行乙案所處之拘役。則本件臺灣新北地方檢察署檢
    察官111年執更助癸字第394號執行指揮書之備註欄記載「3.
    本署106執助3038號案因刑法第51條第9款但書規定不執行拘
    役，已執畢拘役25日抵折本件刑期25日」一節，即有未合，
    檢察官上開指揮書之指揮執行，難認於法無違。　
　㈢依前所述，甲、乙二案並不合於刑法第51條第9款但書規定之
    適用，則乙案所處之拘役25日雖已以易科罰金之方式執行完
    畢，仍不得將已繳納之易科罰金退還予受刑人或折抵有期徒
    刑之刑期。受刑人泛稱業已執畢之拘役25日用以折抵有期徒
    刑27年4月之刑期，並無實益，請求返還其已繳納之易科罰
    金云云，難謂有據。
四、綜上，受刑人徒憑己意，泛以拘役25日之部分既依法不需執
    行，應退還受刑人所繳納之罰金，並依法將拘役註銷，重新
    核發執行指揮書執行為由，提起本件聲明異議，雖無理由，
    然本件檢察官之執行指揮，經核有上開未洽之處，仍應由本
    院撤銷本件臺灣新北地方檢察署檢察官111年執更助癸字第3
    94號執行指揮書，另由臺灣新北地方檢察署檢察官為適法處
    理。
據上論斷，應依刑事訴訟法第486條，裁定如主文。
中　　華　　民　　國　　111 　年　　11　　月　　11　　日
                  刑事第十一庭  審判長法　官  張江澤
                                      法　官  梁志偉
                                      法　官  章曉文
以上正本證明與原本無異。
如不服本裁定，應於收受送達後五日內向本院提出抗告狀。
                                      書記官  賴又瑄
中　　華　　民　　國　　111 　年　　11　　月　　11　　日